【裁判字號】    88,訴,1504
【裁判日期】    890724
【裁判案由】    清償借款
【裁判全文】
臺灣臺中地方法院民事判決  八十八年度訴字第一五○四號
    原      告  泛亞商業銀行股份有限公司
    法定代理人  乙○○
    訴訟代理人  丁○○
                丙○○
    被      告  甲○○
    訴訟代理人  何孟育  律師
    複代理人    張慶宗  律師
右當事人間請求給清償款事件，本院判決如左：
    主    文
被告應給付原告新台幣肆佰捌拾伍萬元，及自民國八十八年一月十日起至清償日止，
按年息百分之十計算之利息，並自民國八十八年二月十一日起至清償日止，在六個月
以內者，按上開利率百分之十，超過六個月者，按上開利率百分之二十計付違約金。
訴訟費用由被告負擔。
本判決於原告以新台幣壹佰陸拾貳萬元為被告供擔保後，得假執行；但被告如於假執
行程序實施前以新台幣肆佰捌拾伍萬元為原告預供擔保，得免為假執行。
    事    實
甲、原告方面：
  一、聲明：除供擔保金額外，如主文所示。
  二、陳述：
  （一）訴外人陳啟吉於民國八十六年一月十日邀同被告為連帶保證人向原告借用新
        台幣（下同）玖佰萬元，約定於八十八年一月十日清償完畢，利息按年息百
        分之十計算，於借用後每滿一個月付息一次，本金自八十六年六月十日起每
        月攤還肆拾伍萬元整，遲延履行時，除仍按上開利率計息外，逾期清償在六
        個月以內者，按上開利率百分之十，超過六個月者，按上開利率百分之二十
        計付違約金。惟借款人陳啟吉屆期並未清償本金，且自八十八年一月十日起
        即未繳納利息，目前尚欠本金肆佰捌拾伍萬，及利息、違約金未獲清償。被
        告為連帶保證人，依法自應就前述債務負連帶清償責任。
  （二）被告否認擔任本案連帶保證人之事實，然該項對保簽名擔任連帶保證人之事
        實經過已由證人藍有德於庭訊中詳述。據證人藍有德之證詞表示：其於八十
        五年十二月十八日於省議會為借款人為對保見簽程序時，陳啟吉即邀同被告
        擔任其連帶保證人，被告當時即為允諾之意思，並請其助理將身分證資料傳
        真至省議會，由證人攜回公司以為借款審核之用，是以身分證上傳真之日期
        與借款人陳啟吉約定書上之簽名日期同為八十五年十二月十八日。被告表示
        於本借款案審核通後，同意於借據及約定書上簽名，故本借款於八十六年一
        月八十審核通過後，於八十六年一月九日於證人藍有德見簽下於被告位於鹿
        港鎮服務處完成對保簽名程序，並有證物為可證，足可信其為真。被告否認
        之詞，實不足採。
  （三）被告抗辯本案於對保時未核對被告之身分證，惟查被告長期擔任民意代表，
        於本案借貸時擔任台灣省議會，現為立法委員，是以一般社會大眾皆可由新
        聞媒體認識被告，故一般人可以目視而知其人，復加上本案證人於八十五年
        十二月十八日即曾於省議會與被告就擔任連帶保證人事宜會面，並由其助理
        傳真被告身分證後將其交與證人，是以證人得輕易確認被告身分無誤並對保
        簽名，故借據及約定書上之簽名為被告親簽無誤。
  三、證據：提出借據、查詢單、被告約定書各乙件、身分證及陳啟吉約定書影本各
      乙件為證，並聲請訊問證人藍有德及命行鑑定。
乙、被告方面：
  一、聲明：駁回原告之訴。並陳明願供擔保請淮宣告免為假執行。
  二、陳述：
  （一）按當事人主張有利於己之事實者，就其事實舉証之責任（民事訴訟法第二百
        七十七條定有明文）又按請求履行債務之訴，除被告自認原告所主張債權發
        生原因之事實外，應先由原告就其主張此項事實，負舉証之責任，必須証明
        其為真實後，被告於其抗辯事實，始應負証明之責任。此為舉証責任分擔之
        原則（最高法院四十三年台上字第三七七號判例著有明文）。查本件被告並
        未於原告所述上開期間任訴外人陳啟吉之連帶保証人，被告自亦未在原告所
        提之約定書及放款借據上簽名用印，故原告請求被告負連帶保証人之責顯屬
        無據，且揆上開說明，被告否認曾任該連帶保証人之事實，原告自應就該事
        實負舉証之責。
  （二）查本件被告確未任訴外人陳啟吉之連帶保證人，亦未在原告所提之約定書及
        放款借據上簽名用印，雖証人藍有德於八十八年七月六日至鈞院證稱：甲○
        ○是保證人，甲○○對保地點是在他鹿港的服務處，契約書上簽名及蓋章是
        甲○○本人所為云云，但再核証人甲○○於同日亦證稱：對保是八十六年一
        月九日，身分證在八十五年十二月中間就已傳真給我們了，對保也沒有看身
        分證正本，可察證人藍有德辦理系爭借款並未於對保時核對保證人之身分證
        ，故藍有德辦理對保時該保證人究係何人，實屬存疑，雖藍有德稱：甲○○
        是公眾人物，在以前就常在電視上過他，然社會上與公眾人物相似之人，比
        比皆是，以此斷定該保證人即是被告本人，應屬不可採，況藍有德是銀行受
        僱負責辦理對保之人，辦理對保須核對身份証正本係屬渠專業知識，渠既已
        稱由被告親自簽名，為何未要求被告提示身分證正本？且為何該件借款須在
        將近一個月前即傳真身分證影本反未要求核對正本？故藍有德稱本件業經
        對保乙節，應是藍有德為逃避渠未確實對保之責任所為不實之證言。
  （三）查法務部調查局八十九年四月七日（八九）陸（二）字第八九○一八七八五
        號函說明二載：「所送參鑑之甲○○簽名筆跡為草書，而需鑑之泛亞銀行借
        據、約定書、印鑑卡上『甲○○』簽名筆跡則為行書，兩者因簽寫式樣不同
        ，尚不足以鑑定其異同，益證系爭借據相關文件上之簽名非被告所為，蓋：
        每個人之簽名筆跡皆有其習慣性，即有個人慣用之書寫方式，若本件系爭借
        款相關文件係被告親自所為，其簽名筆跡理應會與被告所為之簽名慣性相同
        ，而不會有如上開鑑定函所載之事項。
  三、證據：聲請訊問證人陳淑芬。
丙、本院依聲請將系爭借據、約定書、印鑑卡送請法務部調查局鑑定筆跡真偽。
    理    由
一、本件原告主張訴外人陳啟吉於八十六年一月十日邀同被告為連帶保證人向原告借
    用玖佰萬元，約定於八十八年一月十日清償完畢，利息按年息百分之十計算，於
    借用後每滿一個月付息一次，本金自八十六年六月十日起每月攤還肆拾伍萬元整
    ，遲延履行時，除仍按上開利率計息外，逾期清償在六個月以內者，按上開利率
    百分之十，超過六個月者，按上開利率百分之二十計付違約金，惟屆期借款人陳
    啟吉並未清償本金，且自八十八年一月十日起即未繳納利息，目前尚欠本金肆佰
    捌拾伍萬，及利息、違約金未獲清償之事實，業據提出借據、約定書及查詢單等
    為證，且為被告所不爭執，自堪信為真實。
二、被告雖辯稱：未為訴外人陳啟吉之連帶保證人，亦未在印鑑卡、約定書及放款借
    據上簽名用印，若本件系爭借款相關文件係被告親自所為，其簽名筆跡理應會與
    被告所為之簽名慣性相同，則法務部調查局不致函覆無法鑑定云云。惟查，系爭
    借款承辦人員證人藍有德證稱：伊於八十五年十二月中旬就本件貸款曾到省議會
    找陳啟吉及被告，被告將身分證傳真給我們，又伊於八十六年一月九日，在被告
    鹿港服務處對保，契約書上之簽名及蓋章為被告所為，因被告為公眾人物，常在
    電視上看過，故對保時未看身分證等語，核與原告所提借據、被告之約定書、印
    鑑卡上之日期八十六年一月九日相符，且被告身分證傳真之日期八十五年十二月
    十八日亦與借款人陳啟吉約定書上之簽名日期相同，足認證人藍有德之證詞堪予
    採信。證人藍有德辦理系爭借款對保時雖未核對保證人之身分證，惟被告長期擔
    任民意代表，已為一般大眾所熟稔，證人復親至被告設立之鹿港服務處辦理對保
    ，自無誤認或受詐騙認錯對象辦理對保之可能，系爭保證既係被告本人所為，藍
    有德有無核對身分證，均不影響系爭保證契約之效力。再法務部調查局就系爭借
    款資料之鑑定函載：「所送參鑑之甲○○簽名筆跡為草書，而需鑑之泛亞銀行（
    原告銀行）借據、約定書、印鑑卡上『甲○○』簽名筆跡則為行書，兩者因簽寫
    式樣不同，尚不足以鑑定其異同，請補送林員於八十六年間平日間所寫直、橫式
    行書簽名原件多件，以行鑑析」，故本件鑑定係因送鑑定之筆跡樣本為草書，以
    致無法鑑定，尚難據此即認被告簽名之慣性為草書，或系爭借據上行書簽名非被
    告所為，被告所辯，不足採信。
三、從而，原告依連帶保證契約請求被告給付借款四百八十五萬元，並自八十八年一
    月十日起至清償日止，按年息百分之計算之利息，並自八十九年二月十一日起至
    清償日止，在六個月以內者，按上開利率百分之十，超過六個月者，按上開利率
    百分之二十計付違約金為有理由，應予准許。
四、本件兩造均陳明願供擔保請准宣告假執行或免為假執行，核均無不合，應予准許
    ，爰分別酌定相當之擔保金額宣告之。
五、據上論結，本件原告之訴為有理由，依民事訴訟法第七十八條、第三百九十條第
    二項、第三百九十二條判決如主文。
中      華      民      國    八十九    年      七      月    二十四    日
                                臺灣臺中地方法院民事第一庭
~B法      官  吳蕙玟
右為正本係照原本作成
如對本判決上訴須於判決送達後廿日內向本院提出上訴狀
中      華      民      國    八十九    年      七      月    二十四     日
~B法院書記官  戴錦文


司法院資訊處製作；財團法人民間司法改革基金會備份。
